臺灣新北地方法院板橋簡易庭民事簡易判決
111年度板簡字第1898號
原      告  賈文中  


訴訟代理人  王森榮律師
            吳孟謙律師
被      告  冠德興業有限公司


法定代理人  程李秀娥
被      告  呂冠陞  
共      同
訴訟代理人  賴增銓  

上列當事人間請求給付票款事件，本院於民國111年10月31日言
詞辯論終結，判決如下：
    主      文
被告應連帶給付原告新臺幣伍佰萬元，及自民國一百一十一年六
月十六日起至清償日止，按週年利率百分之六計算之利息。
訴訟費用由被告連帶負擔。
本判決得假執行。
    事實及理由
一、原告主張：
　㈠緣訴外人衛純菁於民國107年間，向原告借款新臺幣（下同）
    2700萬元，並以其所投資之昶泓投資有限公司（下稱昶泓公
    司）之證券存褶（該存摺內之結餘股數為駿熠電2,202,390
    股）及昶泓公司之大小章等物留存在原告處，以供上開借款
    擔保之用。
　㈡又昶泓公司為上櫃公司駿熠電子科技股份有限公司（下稱駿
    熠電公司）之法人董事，其中昶泓公司共佔有駿熠電公司董
    事席次過半數之四席(駿熠電公司共七席董事，另兩席為獨
    立董事與一席普董)。嗣因程李秀娥及被告呂冠陞兩人欲向
    衛純菁購買昶泓公司，藉此取得駿熠電公司之法人董事席次
    ，並進而改派法人之代表人以主導駿熠電公司之經營權，故
    程李秀娥及被告呂冠陞於110年10月7日與衛純菁共同前來向
    原告表示欲由渠等兩人代為清償訴外人衛純菁先前所積欠原
    告之前開借款債務，經結算後雙方確認訴外人衛純菁所積欠
    借款債務餘額為16,144,108元。程李秀娥及被告呂冠陞為取
    得訴外人衛純菁供作借款擔保之昶泓公司證券存摺與該公司
    之大小章，以利駿熠電公司經營權之行使，即開立如附表編
    號1至3所示之支票三紙，並由衛純菁在該三紙支票背面背書
    後，將該三紙支票背書轉讓予原告收受，以作為清償前開債
    務之用（其中附表編號1支票乙紙已提示兌現），原告不疑
    有他，於收到上開三紙支票後，旋於110年10月7日將訴外人
    衛純菁用以擔保之上開昶泓公司證券存摺與該公司之大小章
    等物交付予程李秀娥及被告呂冠陞。
　㈢其後因駿熠電公司之法人董事即昶泓公司遭退票乙事，經駿
    熠電公司於111年3月28日公告為重大訊息，程李秀娥及被告
    呂冠陞知悉後，因擔心昶泓公司遭退票乙節將影響渠等擬收
    購駿熠電公司經營權乙案，竟率爾將前開支票上海商銀甲存
    帳戶之發票人開戶印鑑章予以變更，除未事先告知原告外，
    於變更後亦未持變更印鑑後之支票向原告換回先前已開立未
    兌現之兩紙支票，致附表編號2之支票（下稱系爭支票）經
    原告提示兌現時，復經票據交換所以「發票人簽章不符」為
    由予以退票。
　㈣為此，爰本於票據之法律關係提起本件訴訟等語。並聲明：
    被告應連帶給付原告500萬元，並自起訴狀繕本送達翌日起
    至清償日止按週年利率百分之6計算之利息。
二、被告則以下列陳詞資為抗辯，並聲明：原告之訴駁回。
　㈠被告對於系爭支票之形式真正不爭執。
　㈡被告簽發系爭支票之原因關係是為衛純菁代位清償。
　㈢原告於110年10月7日將衛純菁用以擔保之昶泓公司證券存摺
    與該公司之大小章交付程李秀娥及呂冠陞，然經被告於111
    年3月29日持前開資料前往元大證券公司忠孝鼎富分公司欲
    辦理過戶相關事宜時，經辦理人員告知原告所交付之印章與
    元大證券公司所留存印章不符，顯見原告自始就沒有誠信要
    履約，被告有要求原告給予正確的印章，原告直至現在都還
    沒交付，卻一直拿著票要求給付票款。
　㈣否認被告呂冠陞為共同發票人，會蓋印呂冠陞的章2次，是因
    為蓋在禁止背書轉讓上面，才會多蓋印一次。
　㈤被告簽發如附表所示之支票後有變更印鑑，是因為公司負責
    人有更換，由程李秀娥變更為被告呂冠陞。
三、法院之判斷：
    原告主張之事實，業據其提出系爭支票（即附表編號2之支
    票）及退票理由單為證，被告對於系爭支票之真正性並不爭
    執，惟否認被告呂冠陞為共同發票人，並以前詞置辯，是本
    件所應審酌者為：被告呂冠陞是否為系爭支票之共同發票人
    ？原告請求被告連帶給付票款，有無理由？茲分述如下：
　㈠按在票據上簽名者，依票上所載文義負責；二人以上共同簽
    名時，應連帶負責；另支票發票人應照支票文義擔保支票之
    支付；票據法第5條第1項、第2項、第126條分別定有明文。
    又公司之法定代理人在支票上除蓋公司名章外，又自行簽名
    或蓋章於支票者，究係以代理人之意思，代理公司簽發支票
    ，抑自為發票人，而與公司負共同發票之責任，允宜就其全
    體印章之形式及趣旨以及社會一般觀念而為判斷。查，系爭
    支票上關於發票人欄位自左到右依序為「呂冠陞」、「冠德
    興業有限公司」、「呂冠陞」，有系爭支票影本附卷可稽（
    見本院卷第73頁），又一般公司行號於蓋印公司大小章之習
    慣係先蓋公司大章後，於右側蓋印公司負責人小章為原則，
    而系爭支票已具備蓋印被告冠德興業有限公司（下稱冠德公
    司）之大小章格式，顯已具備公司發票之真意，又於冠德公
    司左側單獨蓋印被告呂冠陞之個人私章，則依票面形式外觀
    ，已具備被告冠德公司及呂冠陞2人名義，故原告主張被告
    呂冠陞為系爭支票之共同發票人，應連帶負票據責任，堪認
    可採。
　㈡次按票據債務人不得以自己與發票人或執票人之前手間所存
    抗辯之事由對抗執票人。但執票人取得票據出於惡意者，不
    在此限，票據法第13條定有明文。又當事人主張有利於己之
    事實者，就其事實有舉證之責任，民事訴訟法第277條本文
    亦有明文。查，系爭支票係由被告共同簽發予訴外人衛純菁
    後，再由衛純菁背書並交付原告，為兩造所不爭執，則兩造
    並非系爭支票之直接前後手，而被告交付附表所示支票3張
    予原告同時，取得原告交付昶泓公司之證券存摺及大小章，
    亦經載明於借款及取走文件（見司促卷第13頁），被告對此
    亦不爭執，則被告以所取得之昶泓公司之證券存摺及大小章
    與原留存之證券大小章不符乙事，容係訴外人衛純菁所交付
    之印鑑不符證券戶印文要求之理由，被告執其與衛純菁間之
    抗辯事由拒絕原告請求，於法未合，自不可採。此外，被告
    復未能舉證證明原告係惡意取得系爭支票，則依前開規定，
    被告自應依支票所載文義連帶負發票人之責。
  ㈢末按執票人向支票債務人行使追索權時，得請求自為付款提
    示日起之利息，如無約定利率者，依年利6釐計算，票據法
    第133條定有明文。查被告冠德公司、呂冠陞既為系爭支票
    之發票人，自均應依支票上所載文義擔保支票之支付，而對
    執票人即原告連帶負責，已如前述，又系爭支票因發票人簽
    章不符，於111年4月11日退票，亦有系爭支票之退票理由單
    在卷可佐（見司促卷第15頁），故原告請求被告連帶給付自
    起訴狀（即支付命令聲請狀）繕本送達翌日即111年6月16日
    起至清償日止，按週年利率百分之6計算之利息，核屬有據
    ，應予准許。
四、綜上所述，原告依票據之法律關係，請求如主文第1項所示
    ，為有理由，應予准許。　　
五、本件係依民事訴訟法第427條第2項第6款規定適用簡易訴訟
    程序所為被告敗訴之判決，依同法第436條第2項、第389條
    第1項第3款規定，應依職權宣告假執行。
六、本件事證已臻明確，兩造其餘之攻擊防禦方法及所提證據，
    於判決結果不生影響，爰不一一論列，併此敘明。
七、訴訟費用負擔之依據：民事訴訟法第78條、第85條第2項。
中　　華　　民　　國　　111 　年　　11　　月　　17　　日
                  臺灣新北地方法院板橋簡易庭
                        法  官  陳怡親
以上為正本係照原本作成。
如不服本判決，應於送達後20日內，向本院提出上訴狀並表明上
訴理由，如於本判決宣示後送達前提起上訴者，應於判決送達後
20日內補提上訴理由書（須附繕本）。
中　　華　　民　　國　　111 　年　　11　　月　　17　　日
                        書記官  劉芷寧
附表：
編號 支票號碼 付款人 票面金額(新臺幣） 發票日  兌現情形 1  HLA0000000 上海商業儲蓄銀行樹林分行 5,000,000元 111年1月10日 已兌現 2 HLA0000000 上海商業儲蓄銀行樹林分行 5,000,000元 111年4月10日 111年4月11日因發票人簽章不符而退票 3 HLA0000000 上海商業儲蓄銀行樹林分行 10,000,000元 111年10月10日 已退票